【裁判字號】    89,易,4404
【裁判日期】    900208
【裁判案由】    電信法
【裁判全文】
臺灣板橋地方法院刑事判決                        八十九年度易字第四四四號
    公  訴  人  臺灣板橋地方法院檢察署檢察官
    被      告  乙○○
右列被告因電信法案件，經檢察官提起公訴（八十九年度偵字第六五一號），本院判
決如左：
    主  文
乙○○無罪。
    理  由
一、公訴意旨略以：被告乙○○前曾於八十七年六月間，犯電信法案件，經台灣南投
    地方法院判處有期徒刑三月，於八十八年三月十九日易科罰金執行完畢，猶不知
    悔改，仍於八十八年六月間，明知設置電台應先經交通部核准，未經核准不得擅
    自設置電台發送九千赫至三百秭赫之射頻信息，卻仍在台北縣三重市○○路一四
    二號十八樓設置播音室，並在台北市○○區○○路二四五巷三四弄二五一號架設
    「快樂」廣播電台用天線，利用無線電頻率ＦＭ１０２‧１ＭＨＺ發射電波信號
    ，播放音樂及廣告供不特定人接收，干擾桃園中正機場使用之飛航頻道，影響航
    空器往來正常起降，致生航空器飛航安全。嗣於八十八年九月九日在台北市○○
    區○○路二四五巷三四弄二五一號為警查獲。並扣得ＵＨＦ接收機一台、ＵＨＦ
    發射機一台、天線一組及在台北縣三重市○○路一四二號十八樓及頂樓查獲，並
    扣得UHF STEREO  TRANSMITER一台、混音器一台、錄放音機二台、播放機二台、
    立體音擴大器一台、天線一支、麥克風一支、節目錄音帶六捲。因認被告乙○○
    所為，係涉有修正前電信法第五十八條第一項之擅自設置電台影響飛航安全罪嫌
    。
二、公訴人認被告乙○○涉有上開違反修正前電信法第五十八條第一項之擅自設置電
    台影響飛航安全罪嫌係以：被告乙○○於偵查中坦承未經核准而架設快樂電台，
    播放音樂等情不諱，且有查扣之廣播使用器具可稽；又被告前曾於八十八年三月
    間，在三重市、台北市北投區距本件附近區域，架設同一頻率之廣播電台，於同
    月三十日為警查獲，業經台灣台北地方法院檢察署檢察官不起訴處分，有不起訴
    處分影本在卷可稽，被告自應知悉在鄰近區域架設同一頻率電台有影響飛行安全
    ，而電信法修正前第五十八條第一項雖以「致干擾合法通信經警告仍不改正者」
    為構成要件，而被告既經查獲取締不改正仍非法架設，自不得以本件所架設電台
    未經警告作為免責認定；又民航局曾於八十八年九月二日上午九時十分以電話申
    告飛航頻率１３１‧５ＭＨＺ被雜訊干擾，影響飛航頻道之正常通信，及妨害合
    法通訊即應認有干擾通訊有交通部電信總局北區電信監理站八十九年八月十日北
    站八九字第００四二六五０號函在卷可稽，從而認被告架設電台影響飛航安全，
    被告犯行明確，惟其主要論據。訊據被告乙○○固坦承未經核准擅自設置快樂電
    台之情不諱，惟堅決否認有違反電信法之犯行，辯稱並未收到交通部有關干擾合
    法通信之警告等語。
三、按犯罪事實應依證據認定之，無證據不得推定其犯罪事實，刑事訴訟法第一百五
    十四條定有明文；且認定不利於被告之事實，須依積極證據，苟積極證據不足為
    不利於被告事實之認定時，即應為有利於被告之認定，更不必有何有利之證據，
    最高法院三十年上字第八一六號判例著有明文可資參照。經查：
    (一)修正前電信法第五十八條第一項之擅自設置或使用電台發送頻息，致干擾合法
      通信，影響飛航安全罪，係以經主管機關警告仍不改正者，為其犯罪構成要件
      ，此觀該條文自明。本件未經主管機關交通部民航局或電信總局通知被告乙○
      ○其設置之快樂電台發送之頻息影響合法通信而干擾飛航安全，警告被告乙○
      ○並命其改正之事實，業經被告乙○○陳明在卷，且為公訴人所是認，公訴人
      雖認「被告前曾於八十八年三月間，在三重市、台北市北投區距本件附近區域
      ，架設同一頻率之廣播電台，於同月三十日為警查獲，並經台灣台北地方法院
      檢察署檢察官不起訴處分，被告自應知悉在鄰近區域架設同一頻率電台有影響
      飛行安全，而被告既經查獲取締不改正仍非法架設，自不得以本件所架設電台
      未經警告作為免責認定」云云，然查法律既已明文規定以「經警告仍不改正」
      為其處罰之構成要件，主管機關自應踐行該程序，始符法之意旨，尚不得以被
      告前經取締，而未被告已知悉。
    (二)交通部固曾於八十八年九月十日通知甲○○快樂電台頻率有干擾合法通信影響
      飛航安全，惟查甲○○僅係快樂電台所使用電話之登記使用人，並非快樂電台
      之經營者，亦非快樂電台之合夥人或股東，甲○○之妻固曾於八十八年九月十
      一日代甲○○收受該警告函，然因甲○○於八十八年間出國前往新加坡、馬來
      西亞等地，迄至八十九年初始回國，回國後甲○○之妻固曾告知甲○○該交通
      部警告函之事，然甲○○因並未參與快樂電台之經營，故亦未將交通部警告函
      之事告知被告乙○○等情，業據證人甲○○到庭陳明在卷（見本院九十年一月
      三十一日筆錄），被告乙○○復供稱並不知悉交通部曾發函警告甲○○之事，
      是尚無任何積極證據證明被告曾知悉交通部於八十八年九月十日發函警告快樂
      電台。此外，復查無其他積極確切之證據足資認定被告有前開公訴人所指經警
      告而仍不改正之犯行，既不能證明被告犯罪，依右開說明，自應依法為被告無
      罪之諭知。
據上論斷，應依刑事訴訟法第三百零一條第一項，判決如主文。
本案經檢察官方伯勳到庭執行職務
中      華      民      國    九十      年      二      月      八      日
                                  臺灣板橋地方法院刑事第一庭
                                      法  官    胡  堅  勤
右正本證明與原本無異。
如不服本判決，應於判決送達後十日內，向本院提出上訴狀。
                                      書記官    劉 文 美
中      華      民      國    九十      年      二      月      八      日


司法院資訊處製作；財團法人民間司法改革基金會備份。
